【裁判字號】    98,上易,171
【裁判日期】    980428
【裁判案由】    侵占
【裁判全文】
臺灣高等法院臺南分院刑事判決         98年度上易字第171號
上  訴  人
即  被  告  甲○○
選任辯護人  林錫恩  律師
            黃俊達  律師
            劉錦勳  律師
上列上訴人因侵占案件，不服臺灣臺南地方法院97年度易字第17
33號，中華民國98年1月12日第一審判決（起訴案號：臺灣臺南
地方法院檢察署96年度偵字第17394號），提起上訴，本院判決
如下：
    主  文
上訴駁回。
    事  實
一、甲○○前於民國91年間因妨害風化案件，經台灣台南地方法
    院以91年度訴字第285號判決判處有期徒刑6月，上訴後，經
    本院以91年度上訴字第922號判決撤銷改判有期徒刑4月，嗣
    再經最高法院以94年度台上字第3867號判決駁回確定，並於
    94年10月21日易科罰金執行完畢。
二、甲○○前於96年3月至5月間，受僱於乙○○所經營位於臺南
    縣永康市○○里○○街45巷8號2樓之「億憲企業社」，擔任
    業務員職務，負責招攬客戶、調貨、收取貨款及例行性行銷
    管理等工作，為從事業務之人。詎其未思固守本分，竟意圖
    為自己不法之所有，本於業務侵占之犯意，利用向客戶收取
    貨款之機會，分別於附表一編號一至四所示之時間、地點，
    向附表一編號一至四所示客戶曾德治等人，收取如附表一編
    號一至四所示之貨款，未依規定繳回「億憲企業社」，反變
    易持有為所有之意思，將上開款項據為己有，並用以清償債
    務。嗣經乙○○發覺有異後，予以核對相關帳務，始知上情
    （甲○○被訴對客戶金山及丙○○之業務侵占部分，經原審
    判決無罪，因檢察官未上訴，業已確定）。
    。
三、案經乙○○訴由臺灣臺南地方法院檢察署檢察官偵查起訴。
    理  由
一、程序方面：
（一）按被告以外之人於審判外之陳述，雖不符刑事訴訟法第15
      9條之1至第159條之4之規定，而經當事人於審判程序同意
      作為證據，法院審酌該言詞陳述或書面陳述作成時之情況
      ，認為適當者，亦得為證據。當事人、代理人或辯護人於
      法院調查時知有第159條第1項不得為證據之情形，而未於
      言詞辯論終結前聲明異議者，視為有前項之同意，同法第
      159條之5第1、2項定有明文。本件證人乙○○之警詢筆錄
      及卷附臺南縣政府營利事業登記證、協議書、出貨單、乙
      ○○提出之被告簽名之簽收及對帳資料各1件（均影本）
      等證據，雖分屬被告以外之人於審判外之言詞及書面陳述
      ，性質上均屬傳聞證據，且查無符合刑事訴訟法第159條
      之1至之4條之情形，惟上開證據業經本院於審判程序時予
      以提示並告以要旨，檢察官及被告均已知上述筆錄及書面
      資料等證據乃傳聞證據，而於言詞辯論終結前均未對該等
      證據聲明異議（見本院卷43頁），依上開規定，證人乙○
      ○之警詢筆錄及卷附臺南縣政府營利事業登記證、協議書
      、出貨單、簽收及對帳資料等證據，自均具證據能力。
（二）次按被告以外之人於偵查中向檢察官所為陳述，除顯有不
      可信之情況者外，得為證據，同法第159條之1第2項定有
      明文。偵查中對被告以外之人（包括證人、鑑定人、告訴
      人、被害人及共同被告等）所為之偵查筆錄，或被告以外
      之人向檢察官所提之書面陳述，性質上均屬傳聞證據。惟
      現階段刑事訴訟法規定檢察官代表國家偵查犯罪、實施公
      訴，依法其有訊問被告、證人及鑑定人之權，證人、鑑定
      人且須具結，而實務運作時，檢察官偵查中向被告以外之
      人所取得之陳述，原則上均能遵守法律規定，不致違法取
      供，其可信度極高，職是，被告以外之人前於偵查中已具
      結而為證述，除反對該項供述得具有證據能力之一方，已
      釋明「顯有不可信之情況」之理由外，不宜遽指該證人於
      偵查中之陳述不具證據能力。惟此係指已命具結而為證言
      者而言，如未依法具結者，依據絕對證據排除法則，當然
      無證據能力，而不得作為證據，自不得因當事人於審判程
      序之同意，逕認該未經具結之證言亦得作為證據，亦即刑
      事訴訟法第159條之5之規定，應受同法第158條之3之限制
      （最高法院94年度台上字第3277號判決意旨參照）。查本
      件證人乙○○、黃志興、曾德志、林名宏、張明煌於偵查
      中之供述，均已依法具結，其等均未曾提及檢察官在偵查
      時有不法取供之情形，且被告亦未曾釋明上開證述有何顯
      不可信之情況，是以，上開證人乙○○等人於偵查中之證
      述，依刑事訴訟法第159條之1第2項之規定，自均得為證
      據。
二、實體方面：
（一）上開事實，業據被告甲○○於偵查中及原審理時坦承不諱
      （見偵卷66至68、80至81頁、原審卷14頁），核與證人即
      告訴人乙○○於警詢及偵查中證述：被告係如何侵占附表
      一編號一至四所示貨款等語（見偵卷19至43、69、102頁
      ）；證人即客戶曾德治於偵查中證稱：伊外號為「竹弟」
      ，被告確曾向伊收過1次錏管貨款等語（見偵卷第100、10
      2頁）；證人即客戶黃志興於偵查中證稱：伊向乙○○購
      買錏管前去高雄縣美濃鎮搭木瓜園，後來伊向木瓜園園主
      請款時，方知被告已經向木瓜園園主請款新臺幣（下同）
      35,000元等語（見偵卷第81至82頁）；證人即客戶張明煌
      於偵查中證稱：被告叫伊宏仔，伊有將貨款14,000元交給
      被告等語大致相符（見偵卷第103至104頁），並有臺南縣
      政府營利事業登記證、協議書、出貨單、告訴人提出之被
      告簽名之簽收及對帳資料各1件（均影本）在卷可證（見
      偵卷第3、6、7、49、70頁），足見被告自白與事實相符
      ，應可採信。從而，本件事證明確，被告犯行堪以認定。
（二）按刑法上之業務侵占罪，係以從事業務之人，將其業務上
      持有之物，易持有為自己不法之所有或予以處分為構成要
      件（最高法院44年台上字第546號判例意旨參照）。本件
      被告利用收取貨款之機會，將附表一編號一至四所示之貨
      款，予以侵占入己之行為，核均係犯刑法第336條第2項之
      業務侵占既遂罪。被告所犯上開4罪，犯意各別，行為互
      殊，應予分論併罰。又被告前於91年間因妨害風化案件，
      經原審以91年度訴字第285號判決判處有期徒刑6月，上訴
      後，經本院以91年度上訴字第922號判決撤銷改判有期徒
      刑4月，嗣再經最高法院以94年度台上字第3867號判決駁
      回確定，並於94年10月21日易科罰金執行完畢，此有臺灣
      高等法院被告前案紀錄表1份在卷可按（見本院卷26至29
      頁），其受徒刑之執行完畢，5年以內故意再犯有期徒刑
      以上之上述4罪，皆為累犯，依法均應加重其刑。
（三）本件被告所犯附表一編號一、二所示犯罪時點，均係在96
      年4月24日之前，且所犯之罪核均與該條例第2條第1項之
      規定相符，復均無同條例第3條限制減刑之除外情事存在
      ，爰依該條例第2條第1項第3款規定，均減其上開宣告刑2
      分之1，餘二罪行為時在減刑條例所定減刑日期之後，應
      不予減刑。
（四）被告上訴意旨記載本件伊係利用收取貨款之機會，將附表
      一編號一至四所示貨款，予以侵占入己，且時間係在96年
      3月間某日至同年5月4日，顯見被告係利用同一收取貨款
      之機會反覆、密接為之，各行為之獨立性極為薄弱，且侵
      害同一法益，應包括於一行為予以評價，為接續犯，較合
      理云云，惟查：
    1.按數行為於同時同地或密切接近之時地實施，侵害同一之
      法益，各行為之獨立性極為薄弱，依一般社會健全觀念，
      在時間差距上，難以強行分開，在刑法評價上，以視為數
      個舉動之接續施行，合為包括之一行為予以評價，較為合
      理者，即屬接續犯，而為包括之一罪（參酌最高法院96年
      台上字第88號判決）。
    2.被告意圖為自己不法之所有，本於業務侵占之犯意，利用
      向客戶收取貨款之機會，分別於附表一編號一至四所示之
      時間、地點，向附表一編號一至四所示客戶曾德治等人，
      收取如附表一編號一至四所示之貨款，未依規定繳回「億
      憲企業社」，反變易持有為所有之意思，將上開款項據為
      己有，並用以清償債務。觀附表一編號一至四所示之時間
      、地點，本件被告所實行之業務侵占行為並非於同時同地
      實施，亦非於密切接近之時地實施，被害客體亦非同一，
      且依一般社會健全觀念，其4次業務侵占行為，在時間差
      距上，係可獨立視之，故被告之數業務侵占行為，應非以
      一犯意，接續數行為而成立一犯罪之犯意為之，而係以數
      犯意為之，應論以數罪。是被告上揭所辯，自無足採。
（五）原審因予適用刑法336條第2項、第47條第1項、第51條第5
      款，刑法施行法第1條之1，中華民國九十六年罪犯減刑條
      例第2條第1項第3款、第7條、第11條，並審酌被告利用職
      務之便，任意將業務上所收取之貨款，予以侵占入己，並
      用以清償債務，造成雇主損害，惟念其所侵占者尚非鉅額
      款項、犯後坦承犯行，已具悔意之犯後態度，並兼衡其智
      識程度、生活狀況等一切情狀，就被告所犯如附表二編號
      一至四所示之罪，就如附表二編號一、二分別量處有期徒
      刑八月，減為有期徒刑四月如附表二編號三、四，分別量
      處有期徒刑七月並定應執行有期徒刑1年4月。本院經核認
      事用法俱無不合，量刑亦屬妥適。被告上訴所陳，核無理
      由，應予以駁回。
據上論結，應依刑事訴訟法第368條，判決如主文。
本案經檢察官趙中岳到庭執行職務。
中    華    民    國    98    年    4     月    28    日
                  刑事第五庭    審判長法  官  楊明章
                                      法  官  顏基典
                                      法  官  楊子莊
以上正本證明與原本無異。
不得上訴。
                                      書記官  王全龍
中    華    民    國    98    年    4     月    29    日
附錄本案論罪科刑法條全文
中華民國刑法第336條第2項：
對於業務上所持有之物，犯前條第1項之罪者，處6月以上5年以
下有期徒刑，得併科3千元以下罰金。
附表一：
┌─┬─────┬──────┬─────┬─────┐
│編│時      間│地        點│ 客戶名稱 │ 侵占金額 │
│號│          │            │          │（新臺幣）│
├─┼─────┼──────┼─────┼─────┤
│一│96年3 月間│高雄縣阿蓮鄉│  張明煌  │14,000元  │
│  │某日      │            │          │          │
│  │          │            │          │          │
├─┼─────┼──────┼─────┼─────┤
│二│96年4 月15│屏東縣高樹鄉│  曾德治  │24,920元  │
│  │日        │            │ （竹弟） │          │
│  │          │            │          │          │
├─┼─────┼──────┼─────┼─────┤
│三│96年4 月26│高雄縣阿蓮鄉│  葉啟宗  │5,000元   │
│  │日        │            │          │          │
│  │          │            │          │          │
├─┼─────┼──────┼─────┼─────┤
│四│96年5 月4 │高雄縣美濃鎮│  黃志興  │35,000元  │
│  │日        │            │（木瓜園園│          │
│  │          │            │主）      │          │
└─┴─────┴──────┴─────┴─────┘
 附表二：
┌─┬────────┬───────────────┐
│編│ 犯  罪  事  實 │  罪  名  及  所  犯  法  條  │
│號│                │                              │
├─┼────────┼───────────────┤
│一│張明煌部分      │甲○○犯業務侵占罪，累犯，處有│
│  │                │期徒刑捌月，減為有期徒刑肆月。│
│  │                │                              │
├─┼────────┼───────────────┤
│二│曾德治（竹弟）部│甲○○犯業務侵占罪，累犯，處有│
│  │分              │期徒刑捌月，減為有期徒刑肆月。│
│  │                │                              │
├─┼────────┼───────────────┤
│三│葉啟宗部分      │甲○○犯業務侵占罪，累犯，處有│
│  │                │期徒刑柒月。                  │
│  │                │                              │
├─┼────────┼───────────────┤
│四│黃志興（木瓜園園│甲○○犯業務侵占罪，累犯，處有│
│  │主）部分        │期徒刑柒月                    │
│  │                │                              │
└─┴────────┴───────────────┘


司法院資訊處製作；財團法人民間司法改革基金會備份。
